【裁判字號】    97,交聲,893
【裁判日期】    970616
【裁判案由】    交管條例聲異
【裁判全文】
臺灣板橋地方法院交通事件裁定    97年度交聲字第893、905號
原處分機關  交通部公路總局臺北區監理所板橋監理站
異  議  人
即受處分人  甲○○
上列受處分人因違反道路交通管理處罰條例事件，對於交通部公
路總局臺北區監理所板橋監理站中華民國97年4 月29日所為之處
分（原處分案號：板監裁字第裁41-C00000000、41-C00000000號
），聲明異議，本院裁定如下：
    主  文
異議駁回。
    理  由
一、原處分意旨略以：異議人即受處分人甲○○於民國97年2 月
    2 日16時45分許，騎乘車號J5F-832 號重型機車，行經臺北
    縣新莊市○○路與中原東路之交岔路口，闖紅燈，嗣又拒絕
    停車接受稽查而逃逸，有「駕車行經有燈光號誌管制之交岔
    路口闖紅燈」、「違反處罰條例之行為，拒絕停車接受稽查
    而逃逸」之違規行為，經臺北縣政府警察局新莊分局警員於
    於同日分別填製臺北縣政府警察局北縣警交字第C00000000
    、C00000000 號舉發違反道路交通管理事件通知單（下稱舉
    發通知單）逕行舉發，原處分機關乃於97年4 月29日以板監
    裁字第裁41-C00000000、41-C00000000號違反道路交通管理
    事件裁決書，就闖紅燈部分，依道路交通管理處罰條例第53
    條第1 項之規定，裁處罰鍰新臺幣（下同）1,800 元，並依
    同條例第63條第1 項第3 款規定，記違規點數3 點；再就拒
    絕停車接受稽查而逃逸部分，依同條例第60條第1 項規定，
    裁處罰鍰3,000 元，並依同條例第63條第1 項第1 款規定，
    記違規點數1 點。
二、異議意旨略以：伊當日已行駛至路口中央，號誌始由綠燈轉
    變為紅燈，伊加速通過，並無闖紅燈之行為。又當時車輛眾
    多、聲音吵雜，伊並未聽見警員鳴笛，舉發警員亦未有確實
    動作要伊停車受檢，是伊並非逃逸。再者，舉發單位始終未
    提出照片等積極證據證明該違規事實，為此聲明異議，請求
    撤銷原處分云云。
三、按道路交通管理處罰條例所稱之汽車，包括機器腳踏車，行
    經有燈光號誌管制之交岔路口闖紅燈者，處新臺幣1,800 元
    以上5,400 元以下罰鍰；汽車駕駛人駕駛汽車違反道路交通
    管理處罰條例第53條規定者，除應依該條所規定之罰鍰處罰
    外，並予記違規點數3 點；又汽車駕駛人，駕駛汽車有違反
    本條例之行為，經交通勤務警察或依法令執行交通稽查任務
    人員制止時，不聽制止或拒絕停車接受稽查而逃逸者，除按
    各該條規定處罰外，處新臺幣三千元以上六千元以下罰鍰；
    汽車駕駛人駕駛汽車違反道路交通管理處罰條例第60條第1
    項規定者，除應依該條所規定之罰鍰處罰外，並記違規點數
    1 點，道路交通管理處罰條例第3 條第8 款、第53條第1 項
    、第60條第1 項、第63條第1 項第1 款、第3 款分別定有明
    文。
四、經查：臺北縣新莊市○○路與中原東路之交岔路口設置有燈
    光號誌管制一節，為異議人所不爭執，並經證人即本件舉發
    警員鍾懋榮於本院訊問時證述明確，堪信屬實。再異議人騎
    乘機車於前揭時地違規闖紅燈後，經警員要求停車受檢，竟
    不服取締，加速逃逸之情，業據證人即本件舉發警員鍾懋榮
    於本院訊問時證稱：（問：你是否確實有目擊異議人騎車闖
    紅燈，才從後面追上，並開單告發？）我們通常不會追車，
    但是我有看到異議人闖紅燈，並且鳴笛，揮舞指揮棒，要求
    違規的車輛停車，異議人沒有停車，才會被開攔停未停的罰
    單等語明確（見本院97年6 月9 日訊問筆錄第2 頁），並經
    證人鍾懋榮於舉發通知單上載明違規機車係「駕駛戴白色安
    全帽、黑色外套、穿拖鞋，後座一女性戴黑色安全帽、著黃
    色外套（往中山路方向逃逸）」，有上開舉發通知單2 紙附
    卷可參，可知證人鍾懋榮確有親眼目擊異議人駕車違規闖紅
    燈且拒絕停車接受稽查而逃逸無疑。再參以證人鍾懋榮係於
    執行勤務當中，偶然發現本件違規事實，衡情應無設詞攀誣
    ，或虛構違規事實以陷害異議人之可能。況警員執行公務時
    ，本身即受有行政懲處責任之監督，且其到庭具結作證，更
    係以刑事責任擔保其證言之真實性，故證人前開證述內容，
    以及其所紀錄舉發之本件違規事實，應無不可採信之處。是
    異議人猶空言辯稱並無闖紅燈之事實，亦未逃逸云云，無非
    事後卸責之詞，殊無可採。至異議人又辯稱：本件並無積極
    證據佐憑云云，然按汽車駕駛人之行為有下列情形之一，當
    場不能或不宜攔截製單舉發者，得逕行舉發：一、闖紅燈或
    平交道。四、不服指揮稽查而逃逸，或聞消防車、救護車、
    警備車、工程救險車之警號不立即避讓，道路交通管理處罰
    條例第7 條之2 第1 項第1 款、第4 款定有明文，亦即，對
    於駕駛人闖紅燈且拒絕停車接受稽查而逃逸之違規行為，已
    明文規定在當場不能或不宜攔截製單舉發之情形，得以「逕
    行舉發」之方式為之，是以就上開違規行為，自得由行政機
    關本於職權調查一切證據後認定之，否則，倘要求一律須以
    照片或錄影紀錄證明，非但虛耗國家資源，且顯然違反道路
    交通行政具有之機動、迅速、多元特性，有害主管機關稽查
    不法、維護道路交通安全之行政目的。故執勤員警本乎個人
    之感官知覺，親自見聞客觀情狀所為之證述，亦屬合法之證
    據資料，倘經調查結果，認其證詞明確，無故意構陷及錯認
    誤判之虞，具有相當之證明力，據以認定違規事實成立者，
    洵屬法之所許。從而，異議人所辯無其他積極證據可以證明
    本件違規云云，顯有誤會。
五、綜上所述，本件異議人確有於前揭時、地，有「駕車行經有
    燈光號誌管制之交岔路口闖紅燈」、「違反處罰條例之行為
    ，拒絕停車接受稽查而逃逸」之違規行為，事證明確。從而
    ，原處分機關，就闖紅燈部分，依據道路交通管理處罰條例
    第53條第1 項規定，裁處罰鍰1,800 元，並依同條例第63條
    第1 項第3 款規定，記違規點數3 點；並就拒絕停車接受稽
    查而逃逸，再依同條例第60條第1 項規定，裁處罰鍰3,000
    元，並依同條例第63條第1 項第1 款規定，記違規點數1 點
    ，其認事用法均無違誤，裁罰亦無不當，
    本件異議為無理由，應予駁回。
據上論斷，應依道路交通管理處罰條例第87條第2 項，道路交通
案件處理辦法第19條，裁定如主文。
中    華    民    國    97    年    6     月    16    日
                  交通法庭    法  官  鄧雅心
以上正本證明與原本無異。
如不服本裁定，應於送達後5 日內，向本院提出抗告狀。
                              書記官  王小芬
中    華    民    國    97    年    6     月    16    日


司法院資訊處製作；財團法人民間司法改革基金會備份。
